【裁判字號】    96,重勞上,17
【裁判日期】    970902
【裁判案由】    損害賠償
【裁判全文】
臺灣高等法院民事判決        96年度重勞上第17號
上  訴  人  伊諾瓦科技股份有限公司
法定代理人  乙○○
訴訟代理人  劉正穆律師
            李怡卿律師
上  一  人
複  代理人  吳尚昆律師
            張宏任律師
上  訴  人  甲○○
上列當事人間侵權行為損害賠償事件，兩造對於中華民國96 年7
月13日臺灣新竹地方法院95年度勞訴字第16號第一審判決，各自
提起上訴，經本院於97年8月12日言詞辯論終結，判決如下：
    主      文
原判決關於命甲○○給付新台幣參佰伍拾玖萬肆仟伍佰元本息之
訴部分，及該部分假執行之宣告暨訴訟費用之裁判均廢棄。
上開廢棄部分 (除自民國九十五年十月十九日起，至民國九十六
年六月二十五日止，按年息百分之五計算之利息部分外)，伊諾
瓦科技股份有限公司在第一審之訴及假執行之聲請均駁回。
伊諾瓦科技股份有限公司之上訴，及擴張之聲明及該部分假執行
之聲請均駁回。
第一、二審訴訟費用關於甲○○上訴部分，由伊諾瓦科技股份有
限公司負擔；關於伊諾瓦科技股份有限公司上訴及擴張之聲明部
分，由伊諾瓦科技股份有限公司負擔。
    事實及理由
一、本件上訴人即被上訴人伊諾瓦科技股份有限公司（下稱伊諾
    瓦公司）聲明求為判決：(一)原判決關於駁回伊諾瓦公司後開
    第(二)項之訴部分廢棄。(二)被上訴人即上訴人甲○○應再給付
    伊諾瓦公司新台幣（下同）318萬元及自原審言詞辯論意旨
    狀繕本送達之翌日即民國（下同）96年6月26日 (見原審卷
    176頁)起，至清償日止，按年息5%計算之利息。(三)擴張請求
    甲○○應再給付伊諾瓦公司9萬3,478元及自上訴準備狀繕本
    送達之翌日即96年11月24日 (見本院卷一82頁)起，至清償
    日止，按年息5%計算之利息。(四)願供擔保請准宣告假執行。
    (五)甲○○之上訴駁回。
    甲○○聲明求為判決：(一)伊諾瓦公司之上訴及擴張之聲明均
    駁回。(二)如受不利判決，願預供擔保請准宣告免為假執行。
    (三)原判決關於不利甲○○部分廢棄。(四)上開廢棄部分，伊諾
    瓦公司在第一審之訴及假執行之聲請均駁回。
二、甲○○未於言詞辯論期日到場，核無民事訴訟法第386條所
    列各款情形，爰依伊諾瓦公司之聲請，由其一造辯論而為判
    決(雖甲○○於言詞辯論期日後之97年8月19日具狀表示其於
    言詞辯論期日當天發生車禍，不及到場云云，惟查，本件係
    於97年8月12日上午9時30分行言詞辯論程序，然甲○○係於
    當天下午1時，始在新竹市發生車禍─見本院卷二78、79頁
    ，足見甲○○未於言詞辯論期日到場，並無正當理由)。又
    伊諾瓦公司在原審審理時，係請求甲○○給付677萬4,500元
    及自96年6月26日起算之法定遲延利息 (伊諾瓦公司起訴時
    ，原係請求甲○○給付300萬元及自起訴狀繕本送達之翌日
    即95年10月19日起算之法定遲延利息，嗣在原審言詞辯論期
    日具狀擴張其請求之金額為677萬4,500元及自96年6月26日
    起算之法定遲延利息─見原審卷3、22、172、176頁)，嗣於
    提起上訴後，擴張請求甲○○應再給付如其上述聲明(三)所示
    本息，經核與民事訴訟法第446條第1項但書、第225條第1項
    第3款之規定相符。合先敘明。
三、伊諾瓦公司主張：甲○○於90年3月間至伊公司面試時，向
    伊公司之負責人乙○○表示其係美國北卡羅萊那（North
    Carolina at Chapel Hill）大學 (下稱北卡大學)物理學博
    士，專攻固態物理，經乙○○要求其提出博士畢業證書以為
    證明，甲○○即藉詞其歷經數次搬家，畢業證書已遺失，改
    提出北卡大學成績單為證，並先以傳真方式送交伊公司檢視
    ，致伊公司因而誤信甲○○確已取得北卡大學物理學博士學
    位，而僱用其為伊公司之工程部協理，並依博士學歷核給其
    薪資每月12萬元，甲○○並於報到後，另行繳交上開成績單
    至伊公司人事處。嗣經伊比對甲○○先後兩次所提出之成績
    單，發現存在若干歧異，始知悉甲○○係以偽造成績單之方
    式，誆詐伊公司予以錄用並給與高薪，倘伊公司於僱用之初
    ，即已知悉甲○○不具北卡大學物理學博士學位，根本不可
    能與甲○○成立僱傭契約，是伊公司自90年3月14日起，至
    94年9月5日甲○○離職之日止，所給與甲○○之薪資及年終
    獎金共計686萬7,978元，即屬因甲○○所為之上開不法行為
    所受損害，茲以本件起訴狀繕本之送達，向甲○○表示撤銷
    伊被詐欺而為僱用甲○○之意思表示等情，爰依據侵權行為
    之法則(見原審卷6、173頁)，求為命甲○○給付686萬
    7,978元，及其中677萬4,500元自96年6月26日起；其餘9萬
    3,478元自96年11月24日起，均至清償日止，按年息5%計算
    利息之判決【原審判命甲○○給付359萬4,500元及自95年10
    月19日起，至清償日止，按年息5%計算之利息─見原審卷
    204、223頁；而駁回伊諾瓦公司其餘之請求。兩造就其敗訴
    部分各自聲明不服，提起上訴。伊諾瓦公司並於上訴後，擴
    張請求甲○○應再給付9萬3,478元及自96年11月24日起算之
    法定遲延利息】。
    甲○○則以：伊係東吳大學物理系畢業，曾參加美國海軍部
    所成立之三角研究專案，於77年間取得由美國海軍部所頒發
    之北卡羅萊那大學（the Universi ty of North Carolina
    at Chapel Hill）之固態物理學（Solid State Physics）
    博士學位，嗣於81年間，另取得渥太華大學（Ottawa
    University）之電機（EE）博士，惟因年代久遠，且歷經數
    次搬家，致上開博士畢業證書均已遺失，伊在任職伊諾瓦公
    司之初，即已告知上情，並於徵得該公司同意後，改提出成
    績單以為證明；又伊在伊諾瓦公司任職將近5年，倘伊諾瓦
    公司認伊係不適任，即應將伊解僱，惟伊係自請辭職，並由
    伊諾瓦公司發給未加註任何意見之離職證明書，可見伊諾瓦
    公司亦認同伊之工作能力，是伊之學歷為何，並不影響伊可
    得請求之薪資，伊諾瓦公司亦無任何損害可言，況伊在任職
    期間，已為伊諾瓦公司開發亂數產生器及型號為X-wall A64
    、X-Wall SESer ies、X-wall LX Series、X-wall XO
    Series之加解密產品，顯見伊確有此方面之專業能力，足以
    勝任伊諾瓦公司所提供之職位等語，資為抗辯。
四、經查甲○○係東吳大學物理系畢業，自90年3月14日起，受
    僱於伊諾瓦公司擔任工程部協理，薪資每月12萬元，任職期
    間曾參與研發亂數產生器，嗣於94年9月5日自請離職之事實
    ，為兩造所不爭執，並有東吳大學畢業證書、甲○○名片、
    離職證明書、伊諾瓦公司94年1月份薪資總表及90年度至94
    年度各類所得扣繳及暨免扣繳憑單可稽 (見原審卷17、68、
    170、186至188頁；本院卷一169至172頁)，固堪信為真實。
五、伊諾瓦公司雖主張甲○○偽稱其具有北卡大學物理學博士學
    位，致伊誤信而僱用其擔任工程部協理，受有已支付薪資及
    年終獎金共計686萬7,978元之損害，甲○○自應如數賠償云
    云。惟甲○○則以前揭情詞置辯；且查：
(一)、甲○○於任職伊諾瓦公司之初，曾提出履歷表，記載其係台
    灣大學物理系畢業 (見原審卷15頁)，惟經核已與其在本院
    所提出之東吳大學物理系畢業證書不符。又甲○○雖另抗辯
    伊曾取得美國北卡大學之固態物理學博士學位及加拿大渥太
    華大學電機博士學位，並提出美國北卡大學入學許可通知函
    、成績單、護照、簽照、加拿大保險卡、加拿大駕照及加拿
    大渥太華大學工作證為證 (見原審卷105至107頁；本院卷二
    60至65頁)，惟經核甲○○所提出之上開文書，均不足據為
    證明其已獲得上開大學博士學位，且其就提交予伊諾瓦公司
    之成績單 (見原審卷13、14、106頁)，或謂該成績單係向北
    卡大學申請取得 (見原審卷65頁)，或謂因北卡大學並沒有
    就那些課程開課，所以該課程成績並非在北卡大學取得 (見
    本院卷一126頁背面)，亦難遽信。況經原審命伊諾瓦公司向
    美國北卡大學查證結果，發現美國北卡大學自57年間起迄今
    ，均無甲○○之入學紀錄，且甲○○在原審所提出之美國北
    卡大學入學許可通知函及成績單，均非由美國北卡大學所出
    具，有美國北卡大學註冊組主任Alice C. Poebls及研究所
    招生入學組組長Jennifer K Davis所出具且經公證之信函及
    中譯文可稽 (見原審卷139至147頁)，而甲○○復始終不能
    提出上開大學之博士學位證明文件 (見本院卷一126、158頁
    )，顯難認甲○○已取得美國北卡大學或加拿大渥太華大學
    之博士學位。
(二)、次查甲○○既自認伊在任職之初，因無法提出美國北卡大學
    之畢業證書，乃徵得伊諾瓦公司之同意，改提出成績單以為
    證明 (見原審卷65頁)，且伊諾瓦公司之負責人乙○○亦在
    原審證稱：「被告 (指甲○○)說他是北卡 (大學)固態物理
    學博士，也在 (西元)1988 年在加拿大從事國防部委託之研
    究，我要求要看畢業證書，他說因多次搬家而遺失，但他有
    成績單，所以他就將成績單傳真給我」、「我們知道北卡(
    大學)固態物理在美國的排名，所以該學歷是被肯定」、「
    當時公司急需研發協理」、「要電機工程博士或物理學博士
    ，因為公司專注在IC設計，故需要此部分之專業」 (見原審
    卷157頁)，足見甲○○是否具有博士學歷，乃係伊諾瓦公司
    是否決定僱用其之重要考量因素。再經參酌伊諾瓦公司僱用
    甲○○伊始，即授予其工程部協理職務，並給與其每月12萬
    元之薪資，固足證明伊諾瓦公司係被甲○○詐欺，認甲○○
    具有博士學位，始決定與甲○○成立僱傭契約。
(三)、惟按被詐欺所為之意思表示，在經依法撤銷前，並非無效之
    法律行為，此觀諸民法第92條第1項之規定至明。是伊諾瓦
    公司被詐欺與甲○○所成立之僱傭契約，在經依法撤銷前，
    仍屬有效存在，伊諾瓦公司即負有給付報酬之義務，而甲○
    ○則負有服勞務之義務 (民法第482條規定參照)。茲查甲○
    ○係自90年3月14日起受僱在伊諾瓦公司擔任工程部協理，
    直至94年9月5日始離職，任職期間已長達4年5個月餘，且又
    係因甲○○主動請辭而離職，並經伊諾瓦公司核發離職證明
    書(見原審卷68頁)，再經徵諸伊諾瓦公司係於甲○○離職超
    過一年後之95年9月26日始在本件起訴狀主張係被詐欺而與
    甲○○成立僱傭契約，並主張予以撤銷 (見原審卷6、9頁)
    ，顯見甲○○在任職期間就伊諾瓦公司所交付之工作並無不
    能勝任。再伊諾瓦公司已自認甲○○在任職期間曾參與研發
    亂數產生器 (見原審卷158頁)；而證人即伊諾瓦公司之當時
    經理丙○○亦在本院證稱：「亂數產生器的目的，是要提供
    給公司IC產品作為密碼使用」、「伊諾瓦公司第1個晶片計
    畫確有要將亂數產生器用硬體方式設計，但設計完成後，並
    沒有將該計畫作實際的生產.... 後來伊諾瓦公司就將亂數
    產生器與IC產品分開研發」、「 (IC)產品的設計有前、後
    段之分，前段係指晶片的設計及開發.... 後段就是前述的
    產品測試工作」、「後段的測試部分與代工廠商的聯繫是甲
    ○○在負責」、「後段因有委外部分，所以必須要與公司外
    部作聯繫溝通，甲○○原本定位就是要負責這部分」 (見本
    院卷二16、17頁)；另證人即伊諾瓦公司之當時IC設計工程
    師丁○○亦在本院證稱：「就我所知道甲○○有協助IC設計
    的後段部分」、「 (亂數產生器)硬體部分，因為涉及類比
    電路知識，所以特別需要經驗」、「 (公司第1個IC)計畫內
    的硬體亂數產生器是由甲○○負責的，後來該計畫並沒有繼
    續生產，就我所知道係因為基於市場考量而停止」、「就我
    認知而言，(硬體亂數產生器)是比較複雜」 (見本院卷二18
    頁背面、19頁)，益見甲○○在任職期間，確曾配合提供伊
    諾瓦公司所要求之勞務，並無不能勝任。又伊諾瓦公司雖允
    予甲○○報酬按月薪12萬元計算，惟甲○○在轉任伊諾瓦公
    司任職前之87年1月1日至88年9月11日係在馬來西亞商亞鼎
    科技股份有限公司台灣分公司 (下稱亞鼎公司)任職經理，
    有亞鼎公司所出具之離職證明書可證 (見本院卷二11、27
    頁)；其在該公司任職期間之88年間 (88年1月1日至同年9
    月11日)所領取之全年薪資總額，為140萬300元，亦有財政
    部臺灣省北區國稅局綜合所得稅核定通知書可稽 (見本院卷
    一69至71頁)，即月薪16萬7,700元 (其計算式為140萬300元
    ÷8.35＝16萬7,700元)，與伊諾瓦公司所允予甲○○月薪12
    萬元相較，更為優渥。
(四)、依上所述，甲○○雖未符合伊諾瓦公司須取得博士學位之應
    聘要求，而自伊諾瓦公司取得該公司所允予之報酬，惟甲○
    ○在任職期間就該公司所交付之工作，既無不能勝任之情事
    ，則伊諾瓦公司即無受損害可言，自不能主張受僱人甲○○
    應成立侵權行為而對之請求損害賠償。
六、綜上所述，伊諾瓦公司依據侵權行為之法則，請求甲○○給
    付677萬4,500元及自96年6月26日起，至清償日止，按年息
    5%計算之利息，及在本院擴張請求甲○○應再給付9萬3,478
    元及自96年11月24日起，至清償日止，按年息5%計算之利息
    ，均屬不應准許。從而，原審就上開不應准許之其中359萬
    4,500元本息部分，及就伊諾瓦公司未經請求之359萬4,500
    元自95年10月19日起至96年6月25日止，按年息5%計算之利
    息部分，所為甲○○敗訴之判決，尚有未洽，甲○○之上訴
    論旨指摘原判決此部分不當，求予廢棄改判，為有理由 (惟
    未經請求之上開利息部分，毋庸改判)；就上開不應准許之
    其中318萬元 (其計算式為：677萬4,500元－359萬4,500元
    ＝318萬元)本息部分，所為伊諾瓦公司敗訴之判決，並無不
    合，伊諾瓦公司之上訴論旨指摘原判決此部分不當，求予廢
    棄改判，為無理由。又伊諾瓦公司在本院所為擴張之聲明請
    求既不應准許，則其就此部分所為假執行之聲請，亦因失所
    附麗，應併予駁回。
七、至兩造其餘之攻擊或防禦方法及未經援用之證據，經本院斟
    酌後，認為均不足以影響本判決之結果，自無逐一詳予論駁
    之必要，併此敘明。
八、據上論結，本件甲○○之上訴為有理由；伊諾瓦公司之上訴
    及擴張之聲明均為無理由，依民事訴訟法463條、第385條第
    1項前段、第450條、第449條第1項、第78條，判決如主文。
中    華    民    國    97    年    9    月     2     日
                     勞工法庭
                        審判長法  官  林鄉誠
                              法  官  梁玉芬
                              法  官  許紋華
正本係照原本作成。
伊諾瓦公司如不服本判決，應於收受送達後20日內向本院提出上
訴書狀，其未表明上訴理由者，應於提出上訴後20日內向本院補
提理由書狀（均須按他造當事人之人數附繕本）上訴時應提出委
任律師或具有律師資格之人之委任狀；委任有律師資格者，另應
附具律師資格證書及釋明委任人與受任人有民事訴訟法第466條
之1第1項但書或第2項（詳附註）所定關係之釋明文書影本。
中    華    民    國    97    年    9    月     3     日
                              書記官  潘大鵬
附註：
民事訴訟法第466條之1（第1項、第2項）：
對於第二審判決上訴，上訴人應委任律師為訴訟代理人。但上訴
人或其他法定代理人具有律師資格者，不在此限。
上訴人之配偶、三親等內之血親、二親等內之姻親，或上訴人為
法人、中央或地方機關時，其所屬專任人員具有律師資格並經法
院認為適當者，亦得為第三審訴訟代理人。


司法院資訊處製作；財團法人民間司法改革基金會備份。
